臺灣臺北地方法院刑事判決
110年度審易字第2132號
公  訴  人  臺灣臺北地方檢察署檢察官
被      告  陳敬淳



上列被告因妨害名譽案件，經檢察官提起公訴（110年度調偵字
第2236號），本院判決如下：
    主  文
陳敬淳犯公然侮辱罪，處罰金新臺幣柒仟元，如易服勞役，以新
臺幣壹仟元折算壹日。
    事  實
一、陳敬淳於民國109年5月12日上午6時55分許，騎乘車牌號碼0
    00-0000號普通重型機車，行經新北市新店區北新路2段與明
    德路口前時，因與駕駛車牌號碼00-0000號自用小客車之陳
    政良發生行車糾紛，陳敬淳竟基於公然侮辱之犯意，將機車
    騎近陳政良自用小客車旁，在不特定多數人可共聞共見之上
    開道路，對陳政良比出中指，足以貶損陳政良之名譽。
二、案經陳政良訴由新北市政府警察局新店分局報請臺灣臺北地
　　方檢察署（下稱臺北地檢署）檢察官偵查起訴。
    理  由
壹、證據能力部分
一、按被告以外之人於審判外之言詞或書面陳述，除法律有規定
    者外，不得作為證據，刑事訴訟法第159條第1項定有明文。
    次按被告以外之人於審判外之陳述，雖不符前4條之規定，
    而經當事人於審判程序同意做為證據，法院審酌該言詞陳述
    或書面陳述作成時之情況，認為適當者，亦得為證據。當事
    人、代理人或辯護人於法院調查證據時，知有刑事訴訟法第
    159條第1項不得為證據之情形，而未於言詞辯論終結前聲明
    異議者，視為有前項之同意，同法第159條之5亦規定甚明。
    經查，本院以下認定犯罪事實所憑被告以外之人於審判外之
    陳述，檢察官、被告陳敬淳對該等證據之證據能力並未表示
    意見，且未於本院言詞辯論終結前聲明異議，本院審酌該等
    陳述作成之情況並無違法情事，堪認為適當，依刑事訴訟法
    第159條之5第2項規定，均得作為證據。
二、本件認定事實所引用之非供述證據，並無證據證明係公務員
    違背法定程式所取得，且亦與本件待證事實具有證據關連性
　　，均認有證據能力。
貳、認定犯罪事實所憑之證據及理由
一、訊據被告固坦承於109年5月12日上午6時55分許，騎乘車牌
    號碼000-0000號普通重型機車，行經新北市新店區北新路2
    段與明德路口時，有與告訴人陳政良發生行車糾紛，惟矢口
    否認有公然侮辱之犯行，辯稱：我騎在外側車道，告訴人駕
    駛汽車在內側車道，然後當時告訴人急切外側車道，我就回
    頭對他做了攤手的姿勢，但是沒有對他比出中指；告訴人打
    方向燈後隨即變換車道，我伸出左手並攤手是要表達不滿，
    開車應該要尊重用路人云云(見臺北地檢署110年度偵字第25
　　716號卷【下稱偵卷】第9頁，見本院卷第34頁、第83-84頁
　　)。
二、經查：
(一)證人即告訴人陳政良於警詢及本院審理中證稱：在109年5月
    12日上午6時55分許，我駕駛車輛從內側車道切到外側車道
　　，車號000-0000號機車騎士(即被告)騎機車至我車輛右前方
　　，朝我比中指，他也看了我一眼，就加速逃逸，因他是刻意
    把左手舉出來，並停頓看我一眼，我覺得被告是針對我，後
    來他紅燈停下，我有拍照，之後下車問他為何比中指，因被
    告沒有道歉的意思，反而說要告就告，所以我就提出告訴等
    語(見偵卷16頁，本院卷第77-78頁)。
(二)證人陳○淳於偵查及本院審理中證稱：當時我在車上，我父
    親要載我去上學，我坐在車子後座右邊，看到被告對我們車
    子比中指，然後到了路口，我父親停下來有下車去找他，我
    看到他們有對話，後來我父親就回到車上，繼續開車。機車
    騎士比中指時，頭有往我們這邊看，等語(見偵卷第20-21頁
    ，本院卷第79-80頁)。
(三)另經本院勘驗監視器、行車紀錄器檔案共3個，均可見：告
    訴人駕駛自用小客車橫跨車道分隔線右切至外側車道時，適
    被告騎乘機車行駛於告訴人自小客車右側，被告隨即朝左側
    自用小客車伸出左手，後收起左手離去等情，有本院勘驗筆
    錄暨翻拍照片1份（見本院卷第74-76頁、第87-93頁）在卷
    可參。另被告伸出之左手，有指頭伸出之狀況，亦有監視器
    畫面截圖放大畫面2紙附卷可稽(見偵卷第64頁)。
(四)本院審酌告訴人陳政良於警詢及本院審理中之證述及證人陳
    ○淳於偵查及本院審理時之證述，均相符一致，已具體敘明
    事發過程內容，並無失之空泛，且於本院審理中經職權訊問
    之結果，未見有何態度反覆不一、猶疑不定之情事，足認其
    等上開證言確係本於案發時對事發過程之記憶而為，可信度
    甚高，復審酌告訴人陳政良、證人陳○淳於本院審理時，經
    本院告知具結義務及偽證處罰後，均願具結作證，乃係以刑
    事責任擔保其證言之真實性，苟非確有其事，衡情其等與被
    告並無恩怨，實無甘冒偽證重責而蓄意虛捏事實以構陷被告
    之動機及必要，堪信其等所述為真。再勾稽上開監視器、行
    車紀錄器檔案勘驗結果及監視器截圖，堪認被告確因告訴人
    駕車急切外側車道，影響其行車安全，而對告訴人比中指表
    示不滿，此一事實堪以認定。
(五)至被告雖辯稱其係伸出左手以攤手之手勢表達不滿云云，然
    攤手之肢體動作於社會溝通上並無不滿之意義，且被告確有
    對告訴人比中指之事實業據本院認定如前，則被告上開所辯
    係事後卸責之詞，不足採信。綜上，本案事證明確，被告犯
    行堪以認定，應依法論科。
參、論罪科刑
一、按刑法上之公然侮辱罪，係指侮辱他人，且該侮辱行為係公
    然為之始可成立，所謂「公然」，係指不特定多數人得以共
    見共聞之狀態，不以實際上果已共見共聞為必要。所謂侮辱
    者，係指以言語或舉動予以羞辱而言，亦即直接對人詈罵、
    嘲笑或為其他表示，足以減損特定人之聲譽。而依現今一般
    社會通念，舉中指之手勢係指辱罵「三字經」等言語之肢體
    化，含有侮辱他人、貶損他人在社會上評價地位之意義。查
    被告以前述手勢辱罵告訴人，且辱罵地點乃係新北市新店區
    北新路之馬路上，符合不特定人得共見共聞之「公然」狀態
    。是核被告所為，乃係犯刑法第309條第1項之公然侮辱罪。
二、爰審酌被告僅因行車糾紛，即對告訴人比出不雅之中指手勢
    公然侮辱告訴人，貶抑告訴人之人格尊嚴及社會評價，所為
    非是，犯後猶否認犯行，復迄未與告訴人達成和解，犯後態
    度非佳，兼衡被告之素行、犯罪動機、目的、手段、情節、
    告訴人所受損害，暨被告自述大學畢業之智識程度、目前做
    網路工程師，月收入約3萬元、無需撫養他人之家庭經濟生
    活狀況（見本院卷第85頁）等一切情狀，量處如主文所示之
    刑，並諭知易服勞役之折算標準。
據上論斷，應依刑事訴訟法第299條第1項前段，刑法第309條第1
項、第42條第3項，刑法施行法第1條之1第1項，判決如主文。
本案經檢察官鄭東峯提起公訴，檢察官吳春麗到庭執行職務。 
中　　華　　民　　國　　111 　年　　7 　　月　　14　　日
　　　　　　　　　刑事第二十二庭  法　官　廖棣儀
上正本證明與原本無異。 
如不服本判決應於收受送達後20日內向本院提出上訴書狀，並應
敘述具體理由；其未敘述上訴理由者，應於上訴期間屆滿後20日
內向本院補提理由書（均須按他造當事人之人數附繕本）「切勿
逕送上級法院」。告訴人或被害人如對於本判決不服者，應具備
理由請求檢察官上訴，其上訴期間之計算係以檢察官收受判決正
本之日期為準。 因疫情而遲誤不變期間，得向法院聲請回復原
狀。
                                   書記官  陽雅涵
中　　華　　民　　國　　111 　年　　7 　　月　　14　　日
附錄本案論罪科刑法條全文
中華民國刑法第309條
公然侮辱人者，處拘役或9千元以下罰金。
以強暴犯前項之罪者，處1年以下有期徒刑、拘役或1萬5千元以
下罰金。